【裁判字號】    99,訴,389
【裁判日期】    990628
【裁判案由】    毒品危害防制條例等
【裁判全文】
臺灣桃園地方法院刑事判決               99年度訴字第389號
公  訴  人  臺灣桃園地方法院檢察署檢察官
被      告  乙○○
指定辯護人  本院公設辯護人甲○○
上列被告因違反毒品危害防制條例等案件，經檢察官提起公訴（
99年度偵字第8011號），本院判決如下：
    主  文
乙○○共同運輸第三級毒品，累犯，處有期徒刑貳年捌月；扣案
之愷他命包（驗餘含包裝袋共重壹仟零拾肆點柒公克）、
包裝前開愷他命之包裝袋只、束褲壹件（含膠帶）、ＮＯＫＩ
Ａ牌行動電話壹具（含搭配大陸地區門號0000000000
0號之ＳＩＭ卡壹枚），均沒收。
    事  實
一、乙○○前於民國96年間因竊盜案件，經臺灣臺中地方法院以
    96年度中簡字第3637號判決，判處有期徒刑6 月確定；復於
    同年間因詐欺案件，經同一法院以97年度簡字第406 號判決
    ，判處有期徒刑5月，減為有期徒刑2月又15日確定；俟上揭
    各罪再經同一法院以97年度聲字第2565號裁定，定應執行有
    期徒刑8 月確定，甫於97年11月24日縮刑執行完畢。詎猶不
    知悔改，明知愷他命（Ketamine，俗稱Ｋ他命）屬毒品危害
    防制條例第2條第2項第3 款所定之第三級毒品，亦為懲治走
    私條例第2條第3項授權公告之「管制物品項目及其數額」所
    列甲類第4 款之管制進口物品，皆未經許可不得運輸、私運
    進口及非法持有，詎其竟與真實姓名年籍不詳綽號「阿輝」
    、化名「余振雄」綽號「老夫子」之澳門地區成年男子，與
    另名不詳之成年男子，共同基於運輸第三級毒品、私運管制
    物品進口之犯意聯絡，透過「老夫子」聯繫「阿輝」負責安
    排往返臺灣、澳門地區之機票，再由乙○○於99年3 月18日
    上午6 時許，在下塌之澳門地區租屋處內，與「阿輝」及另
    名不詳之成年男子會合，將愷他命3 包（驗餘含包裝袋共重
    1034.73 公克）以渠等所持之膠帶，包捆在乙○○所著用以
    藏放之束褲內，復交付Nokia牌行動電話1具（含搭配大陸地
    區門號000-00-000-000號之SIM卡1枚），供作運抵臺灣地區
    聯繫之用，另許諾得免除乙○○所積欠之賭債。嗣乙○○於
    同日下午3 時10分許，自澳門地區搭乘不知情之復興航空GE
    -354號班機返抵臺灣桃園國際機場時，在第一航廈海關檢查
    室內，旋為警查獲，並扣得愷他命3 包（驗餘含包裝袋共重
    1034.73公克），及渠等所有供私運毒品使用之束褲1件（含
    膠帶）、Nokia牌行動電話1具（含搭配大陸地區門號000-00
    -000-000號之SIM卡1枚），暨乙○○所持中華民國護照、電
    話簿等物，因而查獲上情。
二、案經內政部警政署航空警察局移送臺灣桃園地方法院檢察署
    檢察官偵查起訴。
    理  由
一、證據能力部分：
  (一)按被告之自白，非出於強暴、脅迫、利誘、詐欺、疲勞訊問
    、違法羈押或其他不正之方法，且與事實相符者，得為證據
    ；被告陳述其自白係出於不正之方法者，應先於其他事證而
    為調查，該自白如係經檢察官提出者，法院應命檢察官就自
    白之出於自由意志，指出證明之方法，刑事訴訟法第156 條
    第1項、第3項定有明文。準此，被告乙○○及辯護人對檢察
    官所提被告於警詢時及偵查中不利於己供述（見臺灣桃園地
    方法院檢察署99年度偵字第8011號偵查卷第3頁至第4頁、第
    7頁至第8頁、第18頁至第20頁、第33頁至第34頁），證據能
    力並無意見，復本院亦查無有何顯然不正之方法取得情事，
    而悖於其之自由意志，是被告前開不利於己之供述得為證據
    。
  (二)再按鑑定之經過及其結果，應命鑑定人以言詞或書面報告；
    法院或檢察官得囑託醫院、學校或其他相當之機關、團體為
    鑑定，或審查他人之鑑定，並準用前開規定，刑事訴訟法第
    206條第1項、第208條第1項前段定有明文。經查，內政部警
    政署刑事警察局99年4 月14日刑鑑字第0990044301號鑑定書
    （見同上偵查卷第42頁），屬檢察官指揮司法警察囑託之鑑
    定機關，並為該機關執行毒品鑑定公務所出具之書面鑑定報
    告，依據刑事訴訟法第159條之立法理由及同法第206條規定
    ，自得為證據；且被告及辯護人就此部分證據亦同意有證據
    能力，迄至本件辯論終結時，均未聲明異議，復核該鑑定書
    與檢察官主張之犯罪事實有關聯性，是可認該鑑定書具有證
    據能力。
  (三)復被告所持中華民國護照、旅客出入境紀錄查詢表、蒐證照
    片（見同上偵查卷第5頁至第6頁、第13頁至第15頁、第22頁
    至第23頁、第25頁），暨扣案之愷他命3 包（驗餘含包裝袋
    共重1034.73公克），及渠等所有供私運毒品使用之束褲1件
    （含膠帶）、Nokia牌行動電話1具（含搭配大陸地區門號00
    0-00-000-000號之SIM卡1枚）、被告所持中華民國護照、電
    話簿等物，均與本案事實具有自然關聯性，復分屬書證、物
    證性質，且查無事證足認有違背法定程序或經偽造、變造所
    取得之情事，而被告及辯護人對此部分之證據能力亦不爭執
    ，是堪認可有證據能力。
二、訊據被告乙○○對上揭犯行坦承不諱（見臺灣桃園地方法院
    檢察署99年度偵字第8011號偵查卷第3頁至第4頁、第7 頁至
    第8 頁、第18頁至第20頁、第33頁至第34頁，本院刑事卷第
    10頁、第23頁反面、第33頁至第34頁），且有被告所持中華
    民國護照、旅客出入境紀錄查詢表、蒐證照片在卷可稽（見
    臺灣桃園地方法院檢察署99年度偵字第8011號偵查卷第5 頁
    至第6 頁、第13頁至第15頁、第22頁至第23頁、第25頁），
    暨扣案之愷他命3包（驗餘含包裝袋共重1034.73公克），及
    渠等所有供私運毒品使用之束褲1件（含膠帶）、Nokia牌行
    動電話1具（含搭配大陸地區門號000-00-000-000號之SIM卡
    1 枚）、被告所持中華民國護照、電話簿等物為證，堪以認
    定。況且，扣案之白色細晶體3包（驗餘含包裝袋共重1034.
    73公克）經送內政部警政署刑事警察局鑑定，經以氣相層析
    ／質譜分析法、核磁共振分析法為鑑定方法，鑑定結果確檢
    出第三級毒品愷他命之成分乙節，有該局99年4 月14日刑鑑
    字第0990044301號鑑定書附卷足憑（見同上偵查卷第42頁）
    ，足徵被告任意性之自白，核與事實相符，應屬可信。是本
    案事證明確，被告犯行洵堪認定。
三、論罪科罰部分：
  (一)按香港、澳門回歸中國（大陸）後，為規範及促進臺灣地區
    與香港、澳門之經貿、文化及其他關係，特制定香港澳門關
    係條例，明定臺灣地區與香港或澳門貿易，得以直接方式為
    之，並於臺灣地區與大陸地區直接通信、通航或通商前，得
    視香港或澳門為第三地，排除臺灣地區與大陸地區人民關係
    條例在香港、澳門之適用，此觀香港澳門關係條例第1條第2
    項、第35條第1項前段、第57條及同條例施行細則第2條之規
    定自明。且香港為世界貿易組織（ＷＴＯ）之會員，乃一獨
    立之關稅領域，香港澳門關係條例第35條第2項、第3項復規
    定，輸入或攜帶進入臺灣地區之香港或澳門物品，以進口論
    ，輸往香港或澳門之物品，以出口論，分別依輸入物品、輸
    出物品有關法令之規定辦理。從而自香港、澳門私運管制物
    品進口逾公告數額，應逕依懲治走私條例第2條第1項論處，
    無庸引用懲治走私條例第12條之規定，最高法院93年5 月11
    日93年度第三次刑事庭會議決議意旨可資參照。經查，被告
    乙○○乃自澳門地區私運愷他命輸入臺灣地區，且愷他命屬
    毒品危害防制條例第2條第2項第3 款所定之第三級毒品，亦
    為懲治走私條例第2條第3項授權公告之「管制物品項目及其
    數額」所列甲類第4 款之管制進口物品，故核被告所為，係
    犯毒品危害防制條例第4條第3項之運輸第三級毒品罪，及懲
    治走私條例第2條第1項之私運管制物品進口罪。另愷他命於
    96年1月20日迄今，列屬管制藥品管理條例第3條所稱之第三
    級管制藥品，非屬藥事法第22條第1項第1款所定之禁藥乙節
    ，有衛生署衛署藥字第0960325377號函釋可參，是依上揭說
    明，愷他命祇為毒品危害防制條例所定之毒品，非藥事法所
    定之禁藥，是本案即核無藥事法之適用，併此敘明。
  (二)再被告運輸愷他命前後，持有該毒品之低度行為，應為運輸
    之高度行為所吸收，不另論罪。而被告與真實姓名年籍不詳
    綽號「阿輝」、化名「余振雄」綽號「老夫子」之澳門地區
    成年男子，及另名不詳之成年男子間，就運輸第三級毒品罪
    及私運管制物品進口罪間，有犯意聯絡及行為分擔，為共同
    正犯。復被告利用不知情之復興航空以遂行本案運輸第三級
    毒品罪及私運管制物品進口犯行，為間接正犯。且被告以一
    私運之行為，同時觸犯運輸第三級毒品及私運管制物品進口
    2 罪名，為想像競合犯，應依刑法第55條規定，從一重之共
    同運輸第三級毒品罪處斷。第被告前於96年間因竊盜案件，
    經臺灣臺中地方法院以96年度中簡字第3637號判決，判處有
    期徒刑6 月確定；復於同年間因詐欺案件，經同一法院以97
    年度簡字第406 號判決，判處有期徒刑5月，減為有期徒刑2
    月又15日確定；俟上揭各罪再經同一法院以97年度聲字第25
    65號裁定，定應執行有期徒刑8 月確定，甫於97年11月24日
    縮刑執行完畢等情，有臺灣高等法院被告前案紀錄表1 份附
    卷足考，其受有期徒刑執行完畢，5 年以內故意再犯本案有
    期徒刑以上之罪，為累犯，應依刑法第47條第1 項規定加重
    其刑。惟被告於本案偵查中及審判時俱坦承運輸第三級毒品
    犯行，故依毒品危害防制條例第17條第2 項規定，減輕其刑
    ，並先加後減之。爰審酌被告明知愷他命屬第三級毒品，對
    人體有莫大之戕害，竟共同運輸愷他命，危害國民身體健康
    及社會風氣甚鉅，且運輸之愷他命3 包驗餘含包裝袋共重10
    34.73 公克，數量甚多，倘流入市面，對社會治安將造成重
    大危害，詎為圖不法報酬而以此非法途徑為之，惡性非輕，
    惟念之被告尚非無惡不作之徒，復犯後猶能坦承犯行、容有
    悔意，而前開愷他命甫行私運入境旋為警查獲，對社會所造
    成之實際侵害有限，並兼衡其生活狀況、品行、智識程度等
    一切情狀，量處如主文所示之刑，以資懲儆。
  (三)末按毒品危害防制條例第2條第2項規定，毒品依其成癮性、
    濫用性及對社會危害性分為四級，並就製造、運輸、販賣、
    意圖販賣而持有、以非法方法使人施用、引誘他人施用及轉
    讓等不同品項毒品之行為，分別定其處罰；至施用或持有第
    三、四級毒品，因其可罰性較低，故予除罪化，僅就施用及
    持有第一、二級毒品科以刑罰（註：98年5 月20日修正後之
    毒品危害防制條例另於該條例第11條第5項、第6項定明持有
    第三、四級毒品達一定數量罪）；惟鑑於第三、四級毒品均
    係管制藥品，特於同條例第11條之1 明定無正當理由，不得
    擅自持有，第18條第1 項後段復規定查獲之第三、四級毒品
    ，無正當理由而擅自持有者，沒入銷燬之；從而，依同條例
    第18條第1 項後段應沒入銷燬之毒品，專指查獲之施用、持
    有第三、四級毒品而言；倘係查獲之製造、運輸、販賣、意
    圖販賣而持有、以非法方法使人施用、引誘他人施用或轉讓
    之第三、四級毒品，既屬同條例相關法條明文規定處罰之犯
    罪行為，即非該條項應沒入銷燬之範圍；又同條例第19條第
    1項所定「供犯罪所用或因犯罪所得之物」，係指犯第4條至
    第9 條、第12條、第13條或第14條第1項、第2項之罪所用或
    所得之物，不包括毒品本身在內，自不得為第三、四級毒品
    之沒收依據（以犯該條例第4條第3項販賣第三級毒品罪為例
    ，其供犯罪所用之物，當指「供販賣第三級毒品所用之物」
    而言；第三級毒品本身為販賣之標的，為遂行販賣該毒品使
    用之物，始屬「供犯罪《犯第4條第3項之販賣第三級毒品罪
    》所用之物」，其理至明）；同條例對於查獲之製造、運輸
    、販賣、意圖販賣而持有、以非法方法使人施用、引誘他人
    施用及轉讓第三、四級毒品之沒收，並無特別規定，如其行
    為已構成犯罪，則該毒品即屬不受法律保護之違禁物，應回
    歸刑法之適用，依刑法第38條第1項第1款之規定沒收之，最
    高法院95年度台上字第911 號判決意旨可資參照。準此，本
    案被告所扣得私運之愷他命3包（驗餘含包裝袋共重1034.73
    公克），既因運輸第三級毒品行為而構成犯罪，則前開毒品
    即屬不受法律保護之違禁物，是依上揭說明，自不問屬於犯
    罪行為人與否，應依刑法第38條第1項第1款之規定沒收之。
    另包裝前開愷他命之包裝袋3 只，被告與「阿輝」、「老夫
    子」及另名不詳之成年男子所持有供私運毒品使用之束褲 1
    件（含膠帶）、Nokia牌行動電話1具（含搭配大陸地區門號
    000-00-000-000號之SIM卡1枚），分係用於包裹毒品及供犯
    罪聯繫之用，防止其裸露、潮濕並作為掩飾，便於運輸及持
    有，復於鑑定時已將毒品分離秤重，核無不可離析關係，且
    均屬渠等所持有並供犯罪所用之物，此據被告供承在卷，是
    皆應依毒品危害防制條例第19條第1 項規定宣告沒收。至被
    告併為被查獲之中華民國護照、電話簿等物，因僅係充作證
    明被告犯罪之證據，要非供渠等犯罪使用之物，亦非屬違禁
    物，爰不併為沒收之諭知，附此敘明。
據上論斷，應依刑事訴訟法第299條第1項前段，毒品危害防制條
例第4條第3項、第17條第2項、第19條第1項，懲治走私條例第 2
條第1項、第11條，刑法第11條、第28條、第55條、第47條第1項
、第38條第1項第1款，判決如主文。
本案經檢察官施昱廷到庭執行職務。
中    華    民    國    99    年    6     月    28    日
                  刑事第六庭  審判長法  官  錢建榮
                                    法  官  宣玉華
                                    法  官  黃翊哲
以上正本證明與原本無異。
如不服本判決，應於判決送達後10日內向本院提出上訴書狀（應
附繕本），並應敘述具體理由，其未敘述上訴理由者，應於上訴
期間屆滿後20日向本院內補提理由書，上訴於臺灣高等法院。
                                    書記官  蔡紫凌
中    華    民    國    99    年    6     月    28    日
附錄本判決論罪科刑法條：
毒品危害防制條例第4條第3項
製造、運輸、販賣第三級毒品者，處5 年以上有期徒刑，得併科
新臺幣700萬元以下罰金。
懲治走私條例第2條第1項
私運管制物品進口、出口逾公告數額者，處7 年以下有期徒刑，
得併科新臺幣300萬元以下罰金。

司法院資訊處製作；財團法人民間司法改革基金會備份。
